臺灣高等法院刑事判決　　　　　　　　　　　　　　九十三年度上訴字第四一０號
　　上　訴　人　臺灣桃園地方法院檢察署檢察官
　　被　　　告　乙○○
　　指定辯護人　本院公設辯護人　甲○○
右上訴人因被告違反毒品危害防制條例案件，不服臺灣桃園地方法院九十二年度訴字
第七五四號，中華民國九十二年十二月二十四日第一審判決（起訴案號：臺灣桃園地
方法院檢察署九十二年度偵字第五三三七號）提起上訴，本院判決如左：
    主  文
上訴駁回。
    理  由
一、公訴意旨略以：被告乙○○基於販賣毒品之概括犯意，自民國九十一年六月七日
    出獄後未幾至九十一年十月底止，在桃園縣平鎮市○○路二一九巷七弄二０衖一
    六號住處或桃園縣中壢市○○路三五八號十一樓張文龍住處等處，以每小包新臺
    幣（下同）一千元至二千元不等之價格，連續多次販賣第一級毒品海洛因、第二
    級毒品安非他命予張文龍，嗣為警據報，於九十二年三月十二日十八時許，在其
    毒品海洛因罪嫌及同條例第四條第二項之販賣第二級毒品安非他命罪嫌云云。
二、按犯罪事實應依證據認定之，無證據不得推定其犯罪事實，又不能證明被告犯罪
    者，應諭知無罪之判決，刑事訴訟法第一百五十四條第二項、第三百零一條第一
    項分別定有明文。次按刑事訴訟法第一百五十六條第二項規定：被告或共犯之自
    白不得作為有罪判決之唯一證據，仍應調查其他必要之證據，以察其是否與事實
    相符。其立法意旨乃在防範被告自白之虛擬致與真實不符，故對自白在證據上之
    價值加以限制，明定須藉補強證據以擔保其真實性。又利用共同被告之共犯或非
    共同被告之共犯之自白或其他不利於己之陳述，為認定被告犯罪之證據，不特與
    利用被告自己之自白作為其犯罪之證明同有自白虛偽性之危險，亦不免有嫁禍於
    被告而為虛偽供述之危險，自亦不得以其自白或不利於己之陳述作為被告有罪判
    決之唯一證據，仍應調查其他補強證據，以察其是否與事實相符，並非絕對可由
    法院自由判斷該共犯之自白之證明力，況犯毒品危害防制條例第四條第一項至第
    三項、第五條第一項至第三項、第六條第一項至第三項、第七條第一項至第三項
    、第八條第一項至第三項、第十條或第十一條第一、二項之罪，供出毒品來源，
    因而破獲者，得減輕其刑，同條例第十七條定有明文，則施用毒品之人，如供出
    毒品來源因而破獲，既得藉以邀求寬典減輕其刑，為擔保其所為不利於對向共犯
    之陳述之真實性，尤應有足以令人確信其陳述為真實之補強證據，始得據為不利
    被告之認定（最高法院九十一年度臺上字第六０八五號判決參照）。
三、本件公訴人認被告乙○○涉有上開販賣第一級毒品海洛因及第二級毒品安非他命
    罪嫌，無非係以證人張文龍、溫存儒及賴春綱等人之證述為其主要論據。訊據被
    告乙○○堅詞否認涉有右揭販賣毒品犯行，並辯稱：我並未販賣毒品給張文龍，
    我所施用之毒品也是向他人購買，張文龍所指述我販賣毒品給他的時間，我正在
    監獄裡執行徒刑，我根本不可能在監獄內販賣毒品給張文龍云云。經查：
(一)證人張文龍於警詢及偵查中固證稱：我所施用之毒品是向被告乙○○購買等語，
    公訴人即以此資為認定被告乙○○涉犯毒品危害防制條例第四條第一項、第二項
    之販賣毒品海洛因及安非他命罪嫌之主要證據。然證人張文龍係於九十二年三月
    十二日經警通知到場驗尿，並移送臺灣桃園地方法院檢察署，經該署檢察官訊問
    後始供陳其毒品來源為被告乙○○，並配合警方查獲被告乙○○等情，有臺灣桃
    園地方法院檢察署函及九十二年三月十二日偵訊筆錄一份在卷可參（見九十二年
    他字第一九九號卷第十二頁至第十六頁），復為證人張文龍所自承，故本案指證
    被告乙○○販賣毒品者僅有證人張文龍一人。而如前所述依毒品危害防制條例第
    十七條規定供出毒品來源，因而破獲者，得減輕其刑，從而證人張文龍與被告乙
    ○○就此部分顯有利害關係，尚待其他證據藉以補強其證述之真實性。
(二)證人張文龍於九十二年三月十二日在桃園縣警察局桃園分局中路派出所時證稱：
    「（問：你向乙○○購買過多少次毒品？一次多少錢？數量為何？詳細之時間、
    地點？）九十一年四月七日買安非他命毒品一‧五公克，新臺幣二千元，四月十
    日買海洛因毒品０‧三公克，新臺幣一千元，四月十三日買海洛因毒品０‧二公
    克，新臺幣二千元，四月二十日買海洛因毒品０‧二公克，新臺幣一千元，四月
    二十一日買海洛因毒品０‧二公克，新臺幣一千元，四月二十七日買安非他命毒
    品二千元二公克，四月三十日買海洛因毒品０‧二公克，新臺幣一千元，五月四
    日買海洛因毒品０‧四公克，新臺幣二千元，五月八日買海洛因毒品０‧四公克
    ，新臺幣二千元，五月十二日買海洛因毒品０‧二公克，五月十四日買海洛因毒
    品一千元、０‧二公克，以上都是向乙○○購買，交易地點都是在乙○○家外的
    育達商職旁，我一直向乙○○購買毒品至九十一年十月三十日止，共購買四十七
    次毒品‧‧‧我都是撥打0000000000號行動電話向乙○○購買毒品‧
    ‧‧」等語，並由其自行書寫、紀錄向被告乙○○購買毒品之時間、數量、金額
    及交易地點後附卷（見九十二年偵字第五三三七號第九頁反面至第十頁，第十五
    頁至第十八頁），於檢察官在九十二年三月十三日訊問時則證稱：「（問：如何
    認識乙○○？）九十一年四月間透過陳之女友綽號「韓妮」認識，是因我要購毒
    ，「韓妮」知道後介紹我認識陳‧‧‧（問：印象中何時開始向阿祥買毒品？）
    九十一年四月七日，情形如同警訊所述，地點皆在陳家外面育達商職，每次以一
    千元至二千元向他購買安非他命或海洛因，當面交錢取貨；（問：最後一次購得
    之時間？）九十一年十月三十日在我原中壢市○○路三五八號十一樓住處；（問
    ：何以你如此詳細記得購毒之時、地為何？）我當時在跑車需要這些東西提神，
    情形確如警訊附表所載，即使有出入也不會相差太多，但確有向他購毒；（問：
    撥打陳何支電話購毒？）0000000000號，我記得很清楚，那半年間我
    幾乎每天都打那支電話；（問：確有向乙○○在九十一年四月至十月間購安非他
    命、海洛因？）是」等語，證人張文龍於警詢及偵查中均十分明確指認被告乙○
    ○販賣第一級毒品海洛因及第二級毒品安非他命之時間、地點，然同日經檢察官
    當庭命被告乙○○與證人張文龍對質，被告乙○○辯稱其於九十一年六月間才出
    監，不可能在四月間就賣毒品給張文龍，張文龍旋即又改稱：可能時間上不符，
    應是從乙○○六月出獄後開始才購買，被告確實有販賣毒品等語（見同上偵卷第
    三十八頁至第四十四頁），嗣於原審審理時，經公訴檢察官及辯護人當庭詰問，
    證人張文龍則證稱：為警查獲後在警察局裡憑印象指證被告在九十一年四月七日
    至同年十月三十日期間販賣毒品之時間、地點、次數，購買的時間、地點差不多
    都記得，次數差不多就是四十七次，數量跟金額也是差不多，那陣子我們幾乎每
    天都有見面，但時間過久，所以無法明確指陳等語（見原審九十二年十一月二十
    六日審理筆錄），證人張文龍已不復警詢中之肯認，言詞之中語帶保留，經辯護
    人當庭詰問證人張文龍自覺其記憶力如何時，證人張文龍自陳：記憶可能不是很
    清楚，連上星期做什麼事情都忘記了，因此只能記住一個大概時間，在警局製作
    筆錄時，因為毒癮發作，精神不是很清楚，影響部分筆錄內容，但確實是向被告
    購買毒品等語（同上審理筆錄），綜合證人張文龍於警詢、偵查及原審調查、審
    理時歷次之證詞，除一再堅持被告乙○○有販賣毒品之行為外，就其向被告購買
    海洛因、安非他命之時間則語帶模糊，甚且推說時間過久、製作筆錄時毒癮發作
    ，因此有所出入，不復警詢中言之鑿鑿；再檢視證人張文龍於警詢及偵查中所指
    證被告乙○○自九十一年四月七日起即在被告乙○○住處、育達商職附近販賣毒
    品海洛因及安非他命之證詞，被告乙○○前因偽造文書案件，經原審法院以八十
    九年易字第三０一七號刑事判決判處有期徒刑三月確定，另因違反毒品危害防制
    條例案件於八十九年五月二十九日經原審法院裁定令入戒治處所施以強制戒治，
    後因治療成效良好，於八十九年十一月二十三日停止戒治出所，所餘期間交付保
    護管束，然被告乙○○於保護管束期間，有違反保護管束應遵守事項情節重大，
    經原審法院於九十年三月十四日裁定撤銷停止戒治，並於九十年九月六日再度進
    入臺灣新竹戒治所施以強制戒治至九十一年三月七日執行完畢，再接續至臺灣新
    竹監獄執行前開有期徒刑三月之徒刑，直至九十一年六月七日始因徒刑執行完畢
    出監，此有被告乙○○臺灣高等法院被告全國前案紀錄表及臺灣桃園地方法院法
    務部在監
    張文龍所指述販賣毒品之九十一年四月七日至同年六月七日期間，應均在監所服
    刑或執行強制戒治處分，當無可能於證人張文龍所指述之九十一年四月間經由被
    告乙○○之女友「韓妮」介紹而結織被告乙○○，並進而於上開時間、地點販賣
    第一級毒品海洛因或第二級毒品安非他命，是證人張文龍前述所言顯有重大瑕疵
    ，足見證人張文龍於警詢、偵查及原審調查、審理時所為證詞非但供述不一，且
    其指證被告販賣海洛因及安非他命時間又與實情不合，其證詞內容之真實性，已
    不無可議之處，尚難以此單一、不利之證言為被告乙○○不利之認定。
(三)雖證人賴春綱於偵查時證稱：九十一年九月十三日前一個月左右，看到綽號「阿
    祥」（即被告）賣毒品（海洛因）給張文龍，當時張文龍隨便找藉口說要找朋友
    ，但其知道張文龍是要找乙○○買毒品，他們交易完時，還順道載「阿祥」跟他
    交易都不讓我看到等語（見同上偵卷第五十一頁反面至第五十三頁）；然其後於
    原審審理時，經公訴檢察官及辯護人當庭詰問，則改稱：知道被告有賣過毒品給
    張文龍，但詳細情形不清楚，只知道有一次其與張文龍經過中壢，張文龍說要去
    找他朋友（即被告），張文龍與被告見面後就有吸毒的現象，根據張文龍一些行
    為及察言觀色，高度懷疑他是去買毒品，但當時沒有問張文龍，事實上也沒有親
    眼看到張文龍與被告交易，只看到他們是兩個人一起回到車上等語（見原審九十
    二年十一月二十六日審理筆錄），是證人賴春綱前後證述不一，且於原審審理時
    當庭表示其只是高度懷疑，並未親眼見到被告乙○○有販賣毒品之行為，也未求
    證過張文龍，自難根據證人賴春綱個人臆測、推斷之詞，資為不利於被告之認定
    。又證人張文龍於偵查時復證稱：與被告交易毒品一事，溫存儒也「在場」知悉
    等語（見同上偵卷第四十二頁、第四十五頁），但在原審調查時又改稱：與被告
    交易毒品時，都是其自己一人，溫存儒「應該」有看過等語（見原審九十二年六
    月十八日訊問筆錄），於原審審理中經辯護人詰問時又稱：與被告交易時，有溫
    存儒及其他不知名友人在場等語（見原審九十二年十一月二十六日審理筆錄），
    是證人張文龍就其與被告交易毒品時有無他人在場一情，供詞前後反覆不一，是
    否可採要非無疑，再者，其就溫存儒是否在場親眼目賭被告販賣毒品給張文龍一
    事，並不能明確指證，而證人溫存儒於偵查及原審調查時始終堅稱：並未親眼看
    到被告販賣毒品給張文龍或其他人，僅於偵查時證稱被告曾主動告知有販毒行為
    ，但亦未親眼看過等語（見同上偵卷第四十六頁、原審九十二年八月十九日訊問
    筆錄），因之，證人溫存儒既未親身經歷或親眼見到被告與張文龍或其他人之交
    易毒品過程，其所為聽聞被告乙○○有在販賣毒品等證詞僅為傳聞證據，自不得
    資為本案被告是否販賣第一級及第二級毒品之佐證。
(四)被告乙○○於九十二年三月十二日為警查獲時，持有第一級毒品海洛因一包（驗
    餘淨重０‧三六公克）、注射針筒二支、塑膠杓子一支等物，此為被告所自承，
    且有現場照片一張、搜索扣押筆錄、扣押物品目錄表及扣押物品清單各一份附卷
    存查（見偵卷第十一頁至第十四頁、第三十一頁），又被告前已因施用毒品案件
    ，經送觀察、勒戒後，認有繼續施用毒品之傾向，經原審法院以八十九年度毒聲
    字第三七二四號裁定令入戒治處所施以強制戒治一年，嗣於九十一年三月六日強
    制戒治期滿，並經臺灣桃園地方法院檢察署檢察官於九十一年三月十五日以九十
    一年度戒偵字第一九八號為不起訴處分確定，復於九十一年十月間經警查獲施用
    第一級毒品海洛因及第二級毒品安非他命之犯行，經原審法院以九十一年毒聲字
    第三四七二號裁定令入戒治處所施以強制戒治（現正執行中），而其為警查獲時
    ，所採集之尿液檢體經警送請桃園縣衛生局檢驗，呈現嗎啡類陽性反應，其施用
    第一級毒品海洛因之犯行，復經原審法院以九十二年訴字第五二九號刑事判決判
    處有期徒刑八月等情，為被告所不否認，且有臺灣高等法院被告全國前案紀錄表
    、原審法院刑事判決書、上開不起訴處分書各一份在卷可稽，則參諸被告乙○○
    為警查獲時所持有之第一級毒品海洛因僅一包，重量為０‧三六公克，實非大量
    ，而依據被告前科記錄顯示，被告顯有施用第一級毒品海洛因之惡習，則依其為
    警查獲時身上起獲之第一級毒品海洛因之數量及重量，與一般販賣者擁有相當重
    量及分裝為多數小包之態樣迥異，是在被告本人有施用海洛因之習性之前提下，
    此項查扣之海洛因，尚不足為販賣之佐證，況被告在九十一年三月十二日為警查
    獲之際，同時持有供施用毒品之注射針筒二支、塑膠杓子一支等器具，業如前述
    ，是被告乙○○既有施用毒品之惡習，其持有海洛因及吸用工具實與常情無違，
    況且扣案之海洛因其重量僅０．三六公克，其持有重量非明顯逾越一般施用者之
    合理持有範圍，而海洛因、安非他命量微價貴，買賣雙方莫不錙銖必較，然本件
    亦未查扣販賣所習用之分裝袋及微量天平或磅秤，則被告乙○○如何測量海洛因
    、安非他命之確實重量，實難以此推認被告販賣毒品。
(五)證人張文龍所證述之內容，前後矛盾，復有上開瑕疵可指，而證人賴春綱、溫存
    儒於原審調查、審理時亦均證稱其並未親眼目睹被告販賣毒品海洛因或安非他命
    之行為，而扣案之海洛因重量及其施用工具，均屬一般施用毒品者之合理持有範
    圍，故僅依證人張文龍之證述及扣案之海洛因、施用工具，尚難據以認定被告乙
    ○○有何公訴意旨所指之販賣第一級毒品、第二級毒品安非他命犯行，此外，復
    查無其他積極證據足以證明被告乙○○有販賣第一級毒品、第二級毒品之犯行，
    自不能證明被告犯罪。
四、綜上所述，公訴人所舉事證尚未達於通常一般之人均不致有所懷疑，得確信其為
    真實之程度，而有合理性懷疑之存在，本院無從形成被告乙○○確有販賣第一級
    毒品海洛因及第二級毒品安非他命行為之確信，此外，復查無其他積極證據足以
    證明被告乙○○有如公訴人所指訴之販賣第一級毒品及第二級毒品犯行，根據「
    罪證有疑，利於被告」之證據法則，既不能證明被告犯罪，自應為被告無罪之諭
    知。原審本於同上之見解，以不能證明被告乙○○犯罪而諭知無罪，自屬確論。
    公訴人之上訴意旨猶以：「證人張文龍於警詢、偵查、審判中皆堅指被告販賣毒
    品，雖就販賣之時、地、次數先後陳述不一，但被告確有販毒之基本事實並無變
    異，且本案事發迄今年餘，證人對於販毒之時、地、次數等細節方面，陳述無法
    先後一致，此乃事理之常，惟原審竟據此遽認其證詞不可採，實與常理有違，再
    證人賴春綱曾載送證人張文龍向被告購買毒品之事實，亦為證人賴春綱歷經偵、
    審指述綦詳，此外並有第一級毒品海洛因一包（淨重零點三六公克）扣案足佐，
    是被告罪證應已明確，本件原審判決認定事實顯有違誤」等語。然查證人張文龍
    所證述之被告乙○○販賣毒品之時間，其中有部分時間係被告乙○○在監受刑之
    中，被告乙○○豈能分身外出販賣毒品，且證人張文龍之指訴復有其他瑕疵，亦
    據原審逐一詳予剖析，至於證人賴春綱並未親眼目睹被告乙○○販賣毒品予證人
    張文龍，其係因證人張文龍與被告乙○○會面後即有施用毒品之情形，而推測被
    告乙○○有販賣毒品予證人張文龍之情，然被告乙○○與證人張文龍本屬舊屬，
    偶而碰面，本屬當然，至於販賣毒品一節純屬證人賴春綱之臆測之詞，故證人賴
    春綱之證述僅足以證明被告乙○○與證人張文龍曾經碰面之情，並不足以補強證
    人張文龍證述之真實性，又海洛因、安非他命量輕價昂，買賣雙方對於重量錙銖
    必較，警方既未扣得測量精確重量之磅秤，僅以被告乙○○持有少量之海洛因及
    施用工具，何能遽認被告乙○○必出於販賣之意圖，故本案除證人張文龍之單一
    且有瑕疵之指訴外，並無其他證據足以補強其證述之真實性，尚難僅憑證人張文
    龍之指證遽認被告乙○○確犯有販賣毒品之犯行，公訴人之上訴理由即無可採，
    應予駁回。
據上論斷，應依刑事訴訟法第三百六十八條，判決如主文。
本案經檢察官呂光華到庭執行職務。
中　　　華　　　民　　　國　　九十三　　年　　　三　　　月　　  十  　　日
                              臺灣高等法院刑事第二十四庭
                                  審判長法  官　陳　貽　男
                                        法  官　陳　憲　裕
                                        法  官　徐　世　禎
右正本證明與原本無異。
如不服本判決，應於收受送達後十日內向本院提出上訴書狀，其未敘述上訴之理由者
並得於提起上訴後十日內向本院補提理由書（均須按他造當事人之人數附繕本）。
                                        書記官　陳　玲　憶
中　　　華　　　民　　　國　　九十三　　年　　　三　　　月　　　十　　　日
